Minutes et répertoires du notaire Michel DESPREZ, 3 janvier 1631 - 17 février 1666 (étude XV)
Archives nationales
Minutes et répertoires du notaire Michel DESPREZ (étude XV)
3 janvier 1631 - 17 février 1666
MC/ET/XV/28 - MC/ET/XV/209
Etude XV; Desprez, Michel
Archives nationales de France
Minutes et répertoires: la loi 2008-696 du 15 juillet 2008 relative aux archives a fixé à 75 ans à compter de la date de l'acte, ou à 25 ans à compter de la date du décès de l'intéressé si ce délai est plus bref, le délai de communication des minutes et répertoires des notaires; ce délai est porté à 100 ans à compter de la date de l'acte si le document se rapporte à un mineur (code du Patrimoine, articles L213-2, 4e d et 5e).
Autres documents de l'étude (dossiers de clients, comptabilité...): s'agissant d'archives privées, ces documents sont communicables selon les modalités fixées par le déposant ou le donateur.
Certains documents ne sont pas accessibles en raison de leur mauvais état de conservation.
Versement
Attention: ce notaire n'a pas laissé de répertoire pour son activité dans l'étude XV
Accès aux instruments de recherche de tous les notaires de l’étude XV
Archives de l'étude XV
- Minutes de Michel DESPREZ, juillet 1618 - avril 1666; MC/ET/XV/28 - MC/ET/XV/209
  - Minutes. 1618, juillet - 1618, décembre, juillet 1618 - décembre 1618; MC/ET/XV/28; registre
    Informations complémentaires:
    1618, juillet à décembre: actes de Cuvillier.
    - 1623, 28 juin: testament de Marie Cocqueret (signé Pourcel et Desprez].
    Informations concernant le classement:
    Le niveau inférieur de description, quand il existe, correspond aux minutes d'actes. Toutes les minutes ne sont pas forcément décrites une à une. Les descriptions de ces minutes sont plus ou moins détaillées.
  - Minutes. 1631, 3 janvier - mai, 3 janvier - mai 1631; MC/ET/XV/75; Document détérioré.
    - Mise en apprentissage par Jean Feron, compagnon tapissier, de son frère Noël, âgé de 14 ans, pour 8 ans, chez Pierre Dubout, tapissier ordinaire du roi., 6 février 1631; MC/ET/XV/75
      Origine de l'information:
      Artisans XVIIe, par M. Jurgens, M.A. Fleury, R. Gourmelon et le personnel du Minutier central, 1954-1996 (fichier papier entièrement dématérialisé; voir contexte dans le Plan d’orientation général - Notaires de Paris, guides thématiques du Minutier).
      Date de création de la notice: 2010
      Date de révision: 2019 (Marie-Françoise Limon-Bonnet)
      contrat d'apprentissage; Feron, Jean
    - Mise en apprentissage par Nicolas Canin, maître tapissier, demeurant rue Coquilière, de Jeanne Canin, sa fille, pour quatre années, chez Gillette Bourdonné, couturière, femme de Jacques Favier, joueur d'instruments, demeurant rue Comtesse-d'Artois., 24 février 1631; MC/ET/XV/75
      Documents du Minutier central concernant l'histoire de la musique (1600-1650), par Madeleine Jurgens, tome II [études XI à XX, 1900 actes], Paris, Archives nationales, 1974, p. 212 (instrument de recherche imprimé dématérialisé, certaines notices sont plus détaillées dans la version intégrale accessible en ligne par la rubrique 'Autres instruments de recherche', voir contexte dans le Plan d’orientation général - Notaires de Paris, guides thématiques du Minutier).
      Date de création de la notice: 2009
      Documents du Minutier central concernant l'histoire de la musique (1600-1650), par Madeleine Jurgens, tome II, Paris, Archives nationales, 1974, 1092 p.
      Canin, Nicolas
    - Contrat d'apprentissage pour 4 ans au profit de Suzanne Maulnory, âgée de 12 ans, entre son père, Léon Maulnory, marchand fripier, demeurant sous les piliers de la Tonnellerie, et Nicole Laurent, couturière pour petits enfants, veuve de feu Claude Régnier, maître peintre, demeurant rue Quincampoix, moyennant 90 l.: 36 comptant, le reste d'année en année. Elle sera logée, nourrie, chauffée et éclairée par sa maîtresse., 13 mai 1631; MC/ET/XV/75
      Documents du Minutier central concernant les peintres, sculpteurs et graveurs au XVIIe siècle (1600-1650), par Marie-Antoinette Fleury et Martine Constans, tome II [études XI à XX, 2445 actes], Paris, Archives nationales, 2010, notice n°1924 (instrument de recherche imprimé dématérialisé, certaines notices sont plus détaillées dans la version intégrale accessible en ligne par la rubrique 'Autres instruments de recherche', voir contexte dans le Plan d’orientation général - Notaires de Paris, guides thématiques du Minutier).
      Date de création de la notice: 2012
      Documents du Minutier central concernant les peintres, sculpteurs et graveurs au XVIIe siècle (1600-1650), tome II, par Marie-Antoinette Fleury et Martine Constans, 2010, 844 p., 8 planches.
      Maulnory, Suzanne
    - Remise par Jacques Verbois, tisserand en toile, demeurant rue Beaubourg, à Robert Carreau, peintre, et son gendre Étienne Portehault, maître savetier, demeurant respectivement rue au Maire et au faubourg Montmartre, des dommages et intérêts pour excès et voies de fait commis le dimanche précédent, moyennant 8 livres., 21 mai 1631; MC/ET/XV/75
      Documents du Minutier central concernant les peintres, sculpteurs et graveurs au XVIIe siècle (1600-1650), par Marie-Antoinette Fleury et Martine Constans, tome II [études XI à XX, 2445 actes], Paris, Archives nationales, 2010, notice n°468 (instrument de recherche imprimé dématérialisé, certaines notices sont plus détaillées dans la version intégrale accessible en ligne par la rubrique 'Autres instruments de recherche', voir contexte dans le Plan d’orientation général - Notaires de Paris, guides thématiques du Minutier).
      Verbois, Jacques
    - Devis et marché entre Pascal de Tremblecourt, peintre, demeurant rue des Carmes, et François Le Tellier, marchand fripier, demeurant rue de la Friperie, pour la décoration peinte de la maison de Le Tellier au faubourg Montmartre, moyennant 105 l., dont 18 payées d'avance. La galerie et la porte d'entrée seront peintes suivant le dessin de Tremblecourt; l'appui de la galerie au dehors en façon de brique, le tout à l'huile. Pour le plancher du dessous de la maison, on peindra les solives couleur bois à l'huile, on blanchira les murailles alentour avec colle et feindra les balustres de couleur bois, avec des pots de fleurs posés sur les appuis de la balustrade et des animaux des deux côtés. Les piliers carrés de la maison imiteront le marbre. On peindra à l'huile les solives de la sallette du bas, de couleur bois, et aussi un lambris en couleur bois avec fleurs, moresques et filets. Les murailles blanches seront à la colle avec des feuillages, fleurs et oiseaux en détrempe, et la cheminée à la volonté du peintre. On fera, en outre, dans la grande chambre, des filets sur tous les listels des solives et de la poutre; sur les listels gris, des filets jaunes, sur les listels rouges, des filets blancs, sur les listels blancs, des filets vermillon. Et sur les listels qui sont rouges et blancs, on fera, entre les moresques, des fleurs semblables aux deux côtés de la poutre, et, au dehors, deux roses sur fond d'azur; sur les ovales et carrés de la poutre, on fera des camaïeux. Les ovales qui sont sur les solives seront peints d'azur. Dans la cuisine, on peindra les solives de couleur bois à l'huile et les murailles à la colle avec feuillages, fleurs et oiseaux à la détrempe. Les murailles de l'escalier seront blanchies à la colle et sur le blanc, on peindra des feuillages et des fleurs, à l'agrément des deux parties. On peindra la chambre d'en haut, et fera le plafond avec une solive blanche, une solive jaune, une solive verte; chaque solive sera enrichie de fleurs et moresques sur fond d'azur et les crochets seront de vert de montaigne. Le lambris sera de couleur de bois avec camaïeux, frises, fleurs, paysages, moresques. On feindra au-dessus du lambris, une tapisserie façon de Flandre, avec fleurs et animaux, et le fond de la tapisserie sera de la couleur qu'il plaira à Le Tellier. La cheminée sera enrichie d'une manière assortie au plafond, au gré du peintre. Deux cabinets seront blanchis à la colle et décorés de feuillages, fleurs, fruits et oiseaux, à l'huile. Sur le plafond on fera quelques compartiments peints à l'huile. Les balustres, ainsi que les barreaux de fer de la maison et ceux qui séparent la cour du jardin, seront peints à deux couches à l'huile, l'une de blanc de plomb, et l'autre de vert de montaigne., 27 mai 1631; MC/ET/XV/75
      Documents du Minutier central concernant les peintres, sculpteurs et graveurs au XVIIe siècle (1600-1650), par Marie-Antoinette Fleury et Martine Constans, tome II [études XI à XX, 2445 actes], Paris, Archives nationales, 2010, notice n°2146 (instrument de recherche imprimé dématérialisé, certaines notices sont plus détaillées dans la version intégrale accessible en ligne par la rubrique 'Autres instruments de recherche', voir contexte dans le Plan d’orientation général - Notaires de Paris, guides thématiques du Minutier).
      Tremblecourt, Pascal de
  - Minutes. 1631, juin - 1631, septembre, juin 1631 - septembre 1631; MC/ET/XV/76; Document détérioré.
    - Engagement de quatre tambours et d'un fifre pour le voyage du Mont Saint-Michel., 20 juin 1631; MC/ET/XV/76
      Extrait du contenu:
      'Fut present en sa personne Nicollas Buquet, marchand fruitier à Paris, y demeurant rue et parroisse Sainct-Saulveur, lequel vollontairement a recongnu et confessé avoir promis et promet à honorable homme Jehan Poirier, marchand frippier à Paris, y demeurant soubz les pilliers de la Thonnel lerye, parroisse Sainct-Eustache, et Nicollas Boutillier, marchand drappier, bourgeois de Paris, y demeurant rue Sainct-Honoré, parroisse Sainct-Germain de l'Auxerrois, à ce presens et acceptans tant pour eulx que iceulx Poirier et Boutillier et consors, de quatre hommes battant quaisse pour Estienne Benart, marchand frippier à Paris, de fournir et livrer à et ung fifre pour sonner par quatre à cinq monstres par la ville de Paris en tous lieux et endroictz qui leur sera commandé par les dessusdictz à commancer du jour de dimanche prochain venant jusques au lendemain du jour et feste Sainct-Laurens aussy prochain, auquel jour de Sainct-Laurens il promect envoyer deux hommes pour battre tambour durant le voyage que les dessudictz feront de Paris au Mont Sainct-Michel tant à aller que venir, lesquelz deux hommes seront nouris et logez aux despens des dessus-dictz.
      Ce marché faict moyennant la somme de quarente livres tournoiz que pour ce lesdictz Poirier et Boutillier èsdictz noms en ont promis, seront tenuz promettent et gaigent bailler et payer audict Buquet, savoir vingt-quatre livres six solz tournoiz qu'ils ont presentement payé par advance audict Buquet dont il se tient pour comptant et les en quitte et le surplus montant seize livres tournoiz sytost et incontinant après que lesdictz deux hommes auront accompagné lesdessusdictz au voyage de Nostre-Dame des Vertus et reconduictz en leurs maisons tambour battant, comme dessus.
      Et oultre a esté accordé que en cas que ledict Buquet feust deffaillant de leur livrer lesdictz hommes, il sera loisible ausdictz Poirier et Boutillier d'en prendre et mettre à leur place à leurs frais et despens. Car ainsy etc, promectant etc, obligeant chacun en droict soy etc ledict Buquet corps et biens, renonceant etc.
      Faict et passé ès estudes des notaires soubzsignez, l'an mil six cens trente-ung le vendredy vingtiesme jour de juing, après midy, et ont signé:
      Nicolas BUCQUET Jehan POIRIER BOUTILLIE ROUSSEL (notaire) DESPREZ (notaire)
      Documents du Minutier central concernant l'histoire de la musique (1600-1650), par Madeleine Jurgens, tome II [études XI à XX, 1900 actes], Paris, Archives nationales, 1974, p. 438 (instrument de recherche imprimé dématérialisé, certaines notices sont plus détaillées dans la version intégrale accessible en ligne par la rubrique 'Autres instruments de recherche', voir contexte dans le Plan d’orientation général - Notaires de Paris, guides thématiques du Minutier).
      Date de révision: 2011
    - Ornements de la chapelle Saint-Prise en l'église Saint-Sauveur., 3 juillet 1631; MC/ET/XV/76
      Date de révision: 2011-2012
    - Donation par Claude La Joye, veuve de Robert Guillot, maître queux, demeurant rue Montorgueil, à Renaud Guillot, maître joueur d'instruments, son fils et unique héritier, d'un tiers de maison et jeu de paume sis au bourg de Saint-Cloud, en la Grande-Rue, près la maison de la Fleur de lis, à charge par celui-ci de payer le cens et les droits seigneuriaux., 7 août 1631; MC/ET/XV/76
      Documents du Minutier central concernant l'histoire de la musique (1600-1650), par Madeleine Jurgens, tome II [études XI à XX, 1900 actes], Paris, Archives nationales, 1974, p. 571 (instrument de recherche imprimé dématérialisé, certaines notices sont plus détaillées dans la version intégrale accessible en ligne par la rubrique 'Autres instruments de recherche', voir contexte dans le Plan d’orientation général - Notaires de Paris, guides thématiques du Minutier).
      La Joye, Claude
    - Contrat de mariage de Frémin Vitart, âgé de 27 ans, marchand fripier, demeurant rue de la Grande-Friperie, fils des feus Pierre Vitart, postillon à Bue près de Roye en Picardie, et Suzanne Vitart, avec Marie Mallart, fille mineure des feus Pasquier Mallart, maître charpentier, et Madeleine Bornat. Régime: communauté. Dot: 700 l. héritées de ses parents. Douaire: 350 l. Parmi les témoins, Antoine Bornat, maître peintre, oncle maternel et tuteur de la future, Charles Hurel, maître peintre, son cousin par Antoinette Bornat. À la suite: - 1631, 23 octobre.- Quittance de la dot après mariage., 25 août 1631; MC/ET/XV/76
      Documents du Minutier central concernant les peintres, sculpteurs et graveurs au XVIIe siècle (1600-1650), par Marie-Antoinette Fleury et Martine Constans, tome II [études XI à XX, 2445 actes], Paris, Archives nationales, 2010, notice n°327 (instrument de recherche imprimé dématérialisé, certaines notices sont plus détaillées dans la version intégrale accessible en ligne par la rubrique 'Autres instruments de recherche', voir contexte dans le Plan d’orientation général - Notaires de Paris, guides thématiques du Minutier).
      Vitart, Frémin
  - Minutes. 1631, octobre - 1631, décembre, octobre 1631 - décembre 1631; MC/ET/XV/77; Document détérioré.
    - Marché au terme duquel Guillaume Godefroy et Nicolas Coquentin, brodeurs, promettent à Jean Lemoyne, brodeur du roi suivant la Cour, demeurant rue de la Truanderie, paroisse Saint-Eustache, de brodeur un habit de sa Vie noir moyennant 120 livres; apprentissage d'Etienne Mathieu âgé de 14 ans 1/2 pour 6 ans, chez Jean Lemoyne qui le nourrira et logera moyennant 24 livres., 9 octobre 1631; MC/ET/XV/77
      contrat d'apprentissage; marché; Lemoyne, Jean
    - Constitution de 18 livres 15 sols de rente perpétuelle par Jean Frichet à Pierre Dubout, maître tapissier de haute lisse pour le roi, Galeries du Louvre, moyennant 300 livres., 11 octobre 1631; MC/ET/XV/77
      constitution de rente; Dubout, Pierre
    - Bail par Pierre Dubout, marchand tapissier ordinaire du roi, demeurant aux Galeries du Louvre, à Claude Foucoire, d'une maison, rue Neuve-Saint-Laurent, moyennant 36 livres par an., 17 octobre 1631; MC/ET/XV/77
      bail; Dubout, Pierre
    - Contrat de mariage entre Jean Flichy, maître arquebusier, demeurant au carrefour Guillori, fils de Jean Flichy, marchand fripier, demeurant rue de la Lingerie, et de défunte Élisabeth Gallemand, et Marie Oultrebon, veuve de François Deschamps, marchand fripier, demeurant rue de la Grande-Friperie, auquel signe comme témoin de la future épouse Antoine Oultrebon, son oncle., 30 octobre 1631; MC/ET/XV/77
      Documents du Minutier central concernant l'histoire de la musique (1600-1650), par Madeleine Jurgens, tome II [études XI à XX, 1900 actes], Paris, Archives nationales, 1974, p. 173 (instrument de recherche imprimé dématérialisé, certaines notices sont plus détaillées dans la version intégrale accessible en ligne par la rubrique 'Autres instruments de recherche', voir contexte dans le Plan d’orientation général - Notaires de Paris, guides thématiques du Minutier).
      Flichy, Jean
    - Constitution de 125 livres de rente perpétuelle par la veuve Sébastien Maillard et son fils à Pierre Dubout, paissier ordinaire du roi pour ses tapisseries de haute lisse, demeurant aux Galeries du Louvre, moyennant 2000 livres., 8 novembre 1631; MC/ET/XV/77
  - Minutes. 1632, janvier - 1632, mars, janvier 1632 - mars 1632; MC/ET/XV/78; Document détérioré.
  - Minutes. 1632, avril - 1632, juin, avril 1632 - juin 1632; MC/ET/XV/79; Document détérioré.
    - Contrat de mariage entre Antoine de Bary, maître joueur d'instruments, demeurant rue des Deux-Portes, paroisse Saint-Sauveur, fils de feu Denis de Bary, compagnon paveur, et de Guillemette Hédan, et Michelle Brunet, demeurant rue Montmartre, fille de feu Alexandre Brunet, l'un des cent-suisses gardes du corps du roi, et de Marie Pasquier. Parmi les témoins du fiancé signent Denis Lavoisier, marchand fripier, oncle maternel, Laurent Bourgeois, maître brocheur-chasublier, oncle maternel à cause de Jeanne Lavoisier, sa femme, et Nicolas Rousselet, maître joueur d'instruments, ami., 12 avril 1632; MC/ET/XV/79
      Documents du Minutier central concernant l'histoire de la musique (1600-1650), par Madeleine Jurgens, tome II [études XI à XX, 1900 actes], Paris, Archives nationales, 1974, p. 488 (instrument de recherche imprimé dématérialisé, certaines notices sont plus détaillées dans la version intégrale accessible en ligne par la rubrique 'Autres instruments de recherche', voir contexte dans le Plan d’orientation général - Notaires de Paris, guides thématiques du Minutier).
    - Contrat de mariage entre Gilles Deschamps, marchand fripier, bourgeois de Paris, fils de feu François Deschamps, marchand fripier, et de Marie Oultrebon, demeurant rue de la Grande-Friperie, et Claude Manessier, fille d'Étienne Manessier, marchand fripier, et de Marie Dubreuil, demeurant rue de la Chausseterie, auquel signe comme témoin Antoine Oultrebon, oncle du fiancé., 13 avril 1632; MC/ET/XV/79
    - Bail par Denis Guillebon, bourgeois de Paris, demeurant rue Montmartre., 27 avril 1632; MC/ET/XV/79
      Fichier dit 'général' XVIIe-XVIIIe siècles, par le personnel du Minutier, 1954-1999 ( fichier papier entièrement dématérialisé; voir contexte dans le Plan d’orientation général - Notaires de Paris, guides thématiques du Minutier).
      bail
    - Mise en apprentissage par Vincent Voiture, bourgeois de Paris, demeurant rue de la Grande-Truanderie, de Marguerite Voiture, sa fille, âgée de quinze ans, pour deux années, chez Gillette Bourdonné, couturière, femme de Jacques Favier, maître joueur d'instruments, qui enseignera à la jeune fille à faire habits aux petits enfants, la nourrira et la logera, moyennant 120 livres., 4 mai 1632; MC/ET/XV/79
    - Contrat de mariage entre Denis Le Voisne, tissutier rubanier, et Catherine Langlois, fille de feu Alexandre Langlois, maître tissutier rubanier, tous deux, demeurant rue Beaurepaire. Parmi les témoins, Pierre Blaru, graveur ordinaire du cabinet du roi, ami de la future., 20 mai 1632; MC/ET/XV/79
      ou
      Documents du Minutier central concernant les peintres, sculpteurs et graveurs au XVIIe siècle (1600-1650), par Marie-Antoinette Fleury et Martine Constans, tome II [études XI à XX, 2445 actes], Paris, Archives nationales, 2010, notice n°227 (instrument de recherche imprimé dématérialisé, certaines notices sont plus détaillées dans la version intégrale accessible en ligne par la rubrique 'Autres instruments de recherche', voir contexte dans le Plan d’orientation général - Notaires de Paris, guides thématiques du Minutier).
    - Marché de charpenterie pour la maison de François Germain, maître cordonnier, rue de l'Arbre Sec., 20 mai 1632; MC/ET/XV/79
      marché; charpentier
    - Mise en apprentissage par François Chantereau-Lefebvre, avocat au parlement, demeurant rue Saint-Sauveur, de Nicolas de Grenelle, âgé de dix-neuf ans, fils de Nicolas de Grenelle, jardinier à Fontenay, pour deux années, avec Edmé Amand, maître joueur d'instruments, demeurant rue Saint-Sauveur, qui promet de lui enseigner son art, de le nourrir et de le loger, moyennant 100 livres qui seront payées des deniers de Louis Chantereau-Lefebvre, fils de François, conseiller du roi, président et trésorier de France à Soissons, ancien maître de l'apprenti., 23 mai 1632; MC/ET/XV/79
      Documents du Minutier central concernant l'histoire de la musique (1600-1650), par Madeleine Jurgens, tome II [études XI à XX, 1900 actes], Paris, Archives nationales, 1974, p. 342 (instrument de recherche imprimé dématérialisé, certaines notices sont plus détaillées dans la version intégrale accessible en ligne par la rubrique 'Autres instruments de recherche', voir contexte dans le Plan d’orientation général - Notaires de Paris, guides thématiques du Minutier).
    - Inventaire des reliques et ornements de l'église Saint-Sauveur., 22 juin 1632; MC/ET/XV/79
      inventaire
    - Quittance par Jacques Baudemont, maître peintre et sculpteur, demeurant rue de la Tisseranderie, à Nicolas Sallé, maître peintre et sculpteur, des dépens auxquels le lieutenant civil, l'a condamné. Baudemont a rendu à Sallé 8 tableaux et lui en fera 9 autres, d'ici un mois: 4 de la Madeleine, et un autre d'un Petit Dieu à genoux. Il n'en recevra rien ayant été payé des précédents et garantit Nicolas Sallé de toutes poursuites des jurés du métier de peintre à cause des tableaux., 30 juin 1632; MC/ET/XV/79
      Documents du Minutier central concernant les peintres, sculpteurs et graveurs au XVIIe siècle (1600-1650), par Marie-Antoinette Fleury et Martine Constans, tome II [études XI à XX, 2445 actes], Paris, Archives nationales, 2010, notice n°111 (instrument de recherche imprimé dématérialisé, certaines notices sont plus détaillées dans la version intégrale accessible en ligne par la rubrique 'Autres instruments de recherche', voir contexte dans le Plan d’orientation général - Notaires de Paris, guides thématiques du Minutier).
  - Minutes. 1633, janvier - 1633, mars, janvier 1633 - mars 1633; MC/ET/XV/80; Document détérioré.
    - Accord entre Nicolas Le Tellier, demeurant au cloître Saint-Jacques-de-l'Hôpital, d'une part, et Marin Piart, vigneron, demeurant à Noisy-sur-Oise, d'autre part, réglant les deniers dus pour la 'nourriture de mamelle' fournie à Jean Le Tellier, confié par son père audit Piart., 5 janvier 1633; MC/ET/XV/80
      Documents du Minutier central concernant l'histoire de la musique (1600-1650), par Madeleine Jurgens, tome II [études XI à XX, 1900 actes], Paris, Archives nationales, 1974, p. 166 (instrument de recherche imprimé dématérialisé, certaines notices sont plus détaillées dans la version intégrale accessible en ligne par la rubrique 'Autres instruments de recherche', voir contexte dans le Plan d’orientation général - Notaires de Paris, guides thématiques du Minutier).
      Le Tellier, Nicolas